臺灣彰化地方法院刑事判決　　　　　　 96年度交易字第167號
公　訴　人　臺灣彰化地方法院檢察署檢察官
被　　　告　甲○○
上列被告因過失傷害案件，經檢察官提起公訴（96年度偵字第71
45號），本院判決如下：
    主  文
甲○○因過失傷害人，處有期徒刑月，如易科罰金，以新臺幣
壹仟元折算壹日；減為有期徒刑壹月又拾伍日，如易科罰金，以
新臺幣壹仟元折算壹日。緩刑貳年。
    事實及理由
一、犯罪事實：
    甲○○（領有普通小型車駕駛執照）於民國（下同）95年12
    月20日上午9時30分許，駕駛車號9H-4276號自用小客車，沿
    彰化縣鹿港鎮頂番里埤頭巷（東西向、左方車）由西往東方
    向行駛，途經同路與埤頭巷（南北向、右方車）交岔路口處
    ，理應注意車輛行駛時之車前狀況，隨時採取必要之安全措
    施，及車輛行至無號誌之交岔路口，左方車應暫停讓右方車
    車先行，而依當時情形，又無不能注意之情事，竟疏於注意
    埤頭巷（南北向、右方車）有無來車，而貿然通過該交岔路
    口，適有乙○○駕騎車號JX9-097號重型機車後座附載有丙
    ○○，沿埤頭巷由南往北方向行駛，二車均閃避不及，車號
    9H-4276號自用小客車車頭右前方撞及車號JX9-097號重型機
    車左側，致人車倒地後，丙○○其身體受有「左側端橈骨骨
    折、第二腰椎壓迫性骨折、頸部挫傷及左膝挫傷併擦傷」等
    傷害（乙○○受傷部分已和解未起訴）。
二、認定事實之證據及理由：
  (一)被告於審理中對於上揭事實坦承不諱。
  (二)被告於本件車禍發生時，領有普通小型車駕駛執照一節，已
    據本院勘驗被告之普通小型車駕駛執照正本一枚屬實，有本
    院96年11月22日審理筆錄在卷可憑。
  (三)又告訴人丙○○因上開車禍受有「左側端橈骨骨折、第二腰
    椎壓迫性骨折、頸部挫傷及左膝挫傷併擦傷」之傷害，亦有
    彰化基督教醫院出具之診斷證明書一紙在卷可稽。
  (四)復按汽車行經無號誌之交岔路口時，應減速慢行，作隨時停
    車之準備，並應注意車前狀況，隨時採取必要之安全措施，
    道路交通安全規則第93條第1項第2款、第94條第3項分別定
    有明文；又按「汽車行駛至交岔路口，其行進、轉彎，應依
    下列規定：．．．二、行至無號誌或號誌故障而無交通指揮
    人員指揮之交岔路口，支線道車應暫停讓幹線道車先行。未
    設標誌、標線　或號誌劃分幹、支線道者，少線道車應暫停
    讓多線道先行；車道數相同時，轉彎車應暫停讓直行車先行
    ；同為直行車或轉彎車者，左方車應暫停讓右方車先行。但
    在交通壅塞時，應於停止線前暫停與他方雙向車輛互為禮讓
    ，交互輪流行駛。」，道路交通安全規則第102條第1項第2
    款亦定有明文，被告駕車自應注意上開規定。而依當時天候
    晴、有照明設備、路面乾燥、無缺陷、視距良好等一切情狀
    （有道路交通事故調查報告表(一)、(二)各一份在卷可憑），而
    被告當時右前方之公墓雖有雜草，但雜草高度並不會阻擋視
    線（96他字第1217號卷P.15），故並無不能注意之情事。竟
    疏未注意右方適有告訴人騎乘機車前來之狀況，未停讓右方
    車先行，即貿然先行通過，乃不慎與告訴人搭乘之上開機車
    發生碰撞，使告訴人因此受有前揭傷害，被告自應負普通過
    失責任。
  (五)被告之過失行為，與告訴人所受傷害間，具有相當因果關係
    。又雖告訴人搭乘乙○○之機車，亦疏未注意應減速慢行，
    作隨時停車之準備而與有過失，然此仍無解於被告過失責任
    之成立，且因告訴人搭乘之機車係屬右方車，具有優先路權
    ，是被告應為肇事之主因，告訴人則為肇事之次因。
  (六)本件事證明確，被告前開普通過失傷害犯行洵足認定。
三、論罪科刑：
  (一)核被告所為，係犯刑法第284條第1項前段之普通過失傷害罪
    。又被告肇事後，於有偵查犯罪職權之機關或個人發覺其犯
    罪前，主動向前現場處理之員警坦承肇事而自首，且主動接
    受裁判一節，已據被告陳明在卷，並有彰化縣警察局鹿港分
    局道路交通事故肇事人自首情形紀錄表（96他字1217號卷P.
    26）一份在卷可考，爰依刑法第62條前段之自首規定，減輕
    其刑。
  (二)爰審酌被告之素行、過失之程度為肇事之主因、被害人所受
    傷害之程度及被告肇事後自首並坦承犯行，被告所投保意外
    責任險，其投保金額本足以彌補被害人所有損失，但保險公
    司態度強硬，所願意理賠之金額太低，以致被告至今未能達
    成和解，亦有不得已理由等一切情狀，量處如主文所示之刑
    及易科罰金折算標準。
  (三)而中華民國96年罪犯減刑條例已於96年7月4日公布，並自同
    年7月16日生效施行，依上開條例第2條第1項第3款：「犯罪
    在中華民國96年4月24日以前者，除本條例另有規定外，依
    下列規定減刑：三、有期徒刑、拘役或罰金，減其刑期或金
    額二分之一。」之規定，被告所犯上開普通過失傷害罪，其
    犯罪時間在96年4月24日以前，且無上開條例所定不應減刑
    之情形，爰依該條例第2條第1項第3款、第4條、第7條、第9
    條之規定予以減刑，並諭知易科罰金之折算標準。
  (四)被告前次刑事前科係於87年5月6日執行完畢，最近5年內未
    曾受任何刑事判決宣告，有臺灣高等法院被告全國前案紀錄
    表可證，經此教訓，當知警惕，應無再犯之虞，本院認其宣
    告刑，以暫不執行為宜，併宣告緩刑2年，以啟自新。
四、適用法條：
  (一)刑事訴訟法第299條第1項前段。
  (二)刑法第284條第1項前段、第62條前段、第41條第1項前段、
    第74條第1項第2款，刑法施行法第1條之1第1項、第2項前段
    。
  (三)中華民國96年罪犯減刑條例第2條第1項第3款、第4條、第7
    條、第9條。
本案經檢察官張尹敏到庭執行職務。
中    華    民    國  96      年    11    月     26   日
                    交通法庭    法  官  葉明松
以上正本證明與原本無異。
如不服本判決，應於判決送達後10日內，向本院（切勿逕送臺灣
高等法院臺中分院）提出上訴狀，上訴書狀應「敘述具體上訴理
由」，並按他造當事人之人數附繕本。
告訴人或被害人對於判決如有不服具備理由請求檢察官上訴者，
其上訴期間之計算係以檢察官收受判決正本之日期為準。
中    華    民    國  96      年    11    月     27   日
                                書記官  于淑真
附錄論罪科刑法條：
刑法第二百八十四條第一項：
因過失傷害人者，處六月以下有期徒刑、拘役或五百元以下罰金
，致重傷者，處一年以下有期徒刑、拘役或五百元以下罰金。
